【裁判字號】    97,交抗,810
【裁判日期】    970717
【裁判案由】    違反道路交通管理處罰條例
【裁判全文】
臺灣高等法院交通事件裁定             97年度交抗字第810號
  抗  告  人
  即受處分人  甲○○
上列抗告人因違反道路交通管理處罰條例案件，不服臺灣臺北地
方法院，中華民國97年6月11日所為裁定（97年度交聲字第708號
），提起抗告，本院裁定如下：
    主  文
抗告駁回。
    理  由
一、抗告意旨略以：抗告人於民國（下同）95年7月3日19時50分
    許，飲酒後騎乘車牌號碼ＱＴＥ─二一七號輕型機車，行經
    臺北市○○○路○段一三四巷與臨沂街二十五巷口處為警攔
    檢，惟因員警未攜酒測器，欲帶抗告人回派出所處理，抗告
    人不同意前往遂發生爭執，經員警呼叫警網協助，將抗告人
    以現行犯戴上手銬逮捕回派出所，抗告人遭此粗暴對待，情
    緒必然受到嚴重衝擊，而在派出所內共三十分鐘，始終未見
    員警拿出酒測器實施酒測，員警顯然是欲引導抗告人有拒絕
    酒測之事實，原審未詳予審酌，而裁定駁回抗告人聲明之異
    議，實有未當，為此依法提起抗告，請求撤銷原裁定云云
二、按汽車駕駛人拒絕接受酒精濃度測試之檢定者，處新臺幣（
    下同）六萬元罰鍰，並當場移置保管該汽車及吊銷該駕駛執
    照，三年內不得考領駕駛執照，道路交通管理處罰條例第35
    條第4項、第67條第2項分別定有明文﹔又該條例所稱汽車，
    依道路交通管理處罰條例第3條第8款規定，亦包括機器腳踏
    車在內。
三、查抗告人即受處分人甲○○於95年7月3日下午19時50分許，
    飲酒後騎乘車牌號碼ＱＴＥ─二一七號輕型機車，行經臺北
    市○○○路○段一三四巷與臨沂街二十五巷口處為警攔檢，
    經警要求進行酒測而拒絕受檢，遂由臺北市政府警察局中正
    第一分局員警舉發其拒絕接受酒精濃度測試之檢定，並移置
    保管車輛，抗告人逾應到案日期，經原處分機關臺北市交通
    事件裁決所逕依道路交通管理處罰條例第三十五條第四項規
    定，裁處罰鍰六萬元，並吊銷駕駛執照等情，此有臺北市政
    府警察局北市警交字第ＡＥＵ一四七三三六號舉發違反道路
    交通管理事件通知單、臺北市政府警察局舉發交通違規移置
    保管車輛收據（編號：第0000000號）、臺北市交通
    事件裁決所九十七年三月七日北市裁四字第裁二二—ＡＥＵ
    一四七三三六號裁決書。抗告人固否認有拒絕接受酒測之違
    規，並以上揭情詞置辯，惟依證人即臺北市政府警察局中正
    第一分局員警江聯舜於原審法院調查時具結證稱：九十五年
    七月三日在晚間七時五十分許，伊與另一位替代役同事服巡
    邏勤務，在臺北市○○街二十五巷口發現甲○○騎乘機車沒
    有帶安全帽，攔停下來後發現甲○○身上有濃厚的酒味，伊
    當場詢問他是否有喝酒，甲○○坦承他有喝酒，因此伊請備
    勤同事帶酒測器到現場，因為派出所離該地點很近，所以備
    勤同事不到幾分鐘就把酒測器拿來，伊依照程序先詢問甲○
    ○是否願意接受酒測，甲○○說他不願意接受，一再跟伊說
    要同情他，但是伊還是依照程序於晚間八點五分、八點十五
    分、八點三十分各詢問他是否同意接受酒測，甲○○一直表
    示不願意，在現場情緒非常激動，並且跑到旁邊的八十五度
    Ｃ咖啡店內騷擾客人，一直說警方在欺負他，客人都受到驚
    嚇，之後便賴在地方不肯起來，基於保護旁邊客人及甲○○
    本身的安全，員警將他帶上手銬強制帶回所內，安置在處理
    案件室，到了派出所仍然詢問甲○○是否要接受酒測，但是
    甲○○一直不願意配合，過程中很激動，在派出所內警方還
    是有一再詢問甲○○是否要接受酒測，是他自己一再拒絕云
    云（見原審卷九十七年五月十五日訊問筆錄），依證人江聯
    舜上揭證述，其在查獲現場即已取出酒測儀器，詢問抗告人
    是否同意接受酒測而遭拒，嗣經將抗告人帶回派出所後，經
    詢問抗告人是否同意接受酒測至少三次以上，惟均遭抗告人
    拒絕；而另經原審法院當庭勘驗本件取締過程之錄影光碟結
    果顯示：畫面時間一分十秒：值勤員警詢問受處分人甲○○
    飲酒時間，甲○○表示已超過十分鐘；畫面時間二分三秒：
    值勤員警其中一位「拿出酒精濃度測試箱」放在警車後車廂
    蓋上；畫面時間三分九秒：警員詢問受處分人有無飲用感冒
    糖漿、蜂膠；畫面時間三分三十三秒：警員表示現在要依據
    程序進行酒精濃度測試，受處分人表示拒絕酒測；畫面時間
    三分五十八秒：警員再次表示，縱使拒測，車子仍會被扣走
    ，受處分人表示沒關係；畫面時間四分八秒：警員再次向受
    處分人詢問，是否要酒測，受處分人表示不測；畫面時間四
    分五十四秒：員警正式告知時間，表示「第一次」詢問受處
    分人是否要酒測，拒測的話會罰六萬元，受處分人表示拒測
    ；畫面時間八分三十三秒：受處分人拒絕員警要求前往派出
    所，倒臥在路邊；畫面時間八分四十一秒：警員告知受處分
    人時間，表示「第二次」詢問是否要酒測，受處分人表示不
    要酒測；畫面時間十九分四十六秒：警員將受處分人帶至派
    出所，受處分人戴手銬坐在長椅上；畫面時間二十六分二十
    七秒，員警開始準備酒測儀器；畫面時間二十七分○一秒：
    警員告知時間，「第三次」詢問是否要進行酒測程序，受處
    分人表示不願意接受酒測，警員再次告知所騎乘之機車會被
    扣留，並罰六萬元之罰鍰，受處分人稱隨便你扣啦；畫面時
    間三十七分○三秒：員警確認先前查獲之時間及詢問受處分
    人是否接受酒測之次數後，決定以拒簽之方式處理；畫面時
    間四十六分二十八秒：警員將酒測儀器收好提走。有該光碟
    一片及勘驗筆錄在卷可參，足徵證人江聯舜上揭證述屬實，
    而抗告人確有於舉發當時，雖經員警在查獲現場及派出所中
    至少三次詢問受處分人是否同意接受酒測，惟均遭拒絕等情
    明確，抗告人空言辯稱員警並未拿酒測儀器予其酒測云云，
    要屬事後卸責之託詞，而無足採，事證明確，抗告人於上揭
    時地拒絕接受酒測之違規行為，應堪認定。原處分機關因而
    就抗告人上述違規行為，依上開法條規定，裁處抗告人罰鍰
    新台幣6萬元併吊銷駕駛執照、三年內禁考，並無不當，原
    審因而認抗告人之聲明異議為無理由，而予以駁回，經核並
    無不合，抗告人執上揭抗告意旨指摘原審裁定不當，尚難認
    有理由，應予駁回。
四、據上論結，應依道路交通案件處理辦法第26條，刑事訴訟法
    第412條，裁定如主文。
中    華    民    國    97    年    7     月    17    日
                  刑事第五庭    審判長法  官  吳  敦
                                      法  官  陳春秋
                                      法  官  張傳栗
以上正本證明與原本無異。
不得再抗告。
                                      書記官  李佩真
中    華    民    國    97    年    7     月    18    日


司法院資訊處製作；財團法人民間司法改革基金會備份。
